臺中高等行政法院判決　　　　　　　　　　　　　　九十一年度訴字第五０二號
　　　　　　　　　　　　　　　.
　原　　　告　甲○○
　　　　　　　乙○○
　　　　　　　丙○○
　　　　　　　戊○○民國七十.
　右一原告
　法定代理人　丁○○
　共　　　同
　訴訟代理人　辛○○
　　　　　　　壬○○
　被　　　告　財政部台灣省中區國稅局
　代　表　人　己○○（局長）
　訴訟代理人　庚○○
右當事人間因申請抵繳遺產稅事件，原告不服財政部中華民國九十一年五月三十一日
台財訴字第０九０００二九七六六號訴願決定，提起行政訴訟。本院判決如左︰
　　主  文
原告之訴駁回。
訴訟費用由原告負擔。
    事　實
一、事實概要：
    原告於民國（下同）九十年三月九日申請以被繼承人林煇所遺留坐落台中市○區
    ○○○段二三六之一九三、二四八之六、二四八之一二地號等三筆土地抵繳其遺
    產稅新台幣（下同）三百九十四萬二千元，經被告所屬大智稽徵所以林煇尚遺有
    銀行存款計五千六百十二萬七千零八十四元，與遺產及贈與稅法第三十條第二項
    納稅義務人「確有困難」不能一次繳納現金，得申請以課徵標的物抵繳之規定不
    符，乃以九十年三月十二日中區國稅大智徵字第０九００００三二四九號函否准
    所請。原告不服，提起訴願，遭決定駁回，遂提起行政訴訟。
二、兩造聲明：
    (一)原告聲明求為判決：
    　1.原處分及訴願決定均撤銷。
    　2.訴訟費用由被告負擔。
    (二)被告聲明求為判決：駁回原告之訴。
三、兩造陳述：
    (一)原告主張：
　　　1.原告就被繼承人林煇應納稅額除遺產稅額二千二百四十三萬一千一百三十九
　　　　元外，尚有原告等據實自行補報林煇死亡前三年內贈與稅五百五十六萬六千
　　　　七百六十元，合計高達二千七百九十九萬七千八百九十九元之鉅額稅賦。被
        繼承人林煇除遺有銀行存款暨如原告向被告請求所陳三筆公共設施道路用地
        外，其他不動產俱於死亡前出賣或贈與，並未遺留其他有價值之不動產予原
        告，原告如以現金繳納，實際確有困難。衡諸目前社會實情，被繼承人死亡
        僅遺留不動產，由被告依法以土地公告現值，房屋課稅現值核課遺產稅，其
        不動產價值遠超過本案被繼承人林煇銀行存款，卻得以繳納低額遺產稅額者
        ，案屬多有。
      2.再者，原告就前述應納總稅額高達二千七百九十九萬七千八百九十九元，如
        由被告准以林煇所遺三筆公共設施道路用地抵繳其中三百九十四萬二千元，
        僅佔應納遺產稅之總稅額百分之十四，所佔比例不高，且三筆土地中坐落台
        中市○區○○○段二三六之一九三地號土地係都市○○○○○道路；同區○
        ○○段二四八之六、二四八之十二地號土地係都市計畫二十五米道路，且已
        經台中市送計劃室列入九十一年度施政計劃辦理補徵收，若被告准予抵繳，
        亦可免於日後政府公用徵收須依徵收當期公告現值加四成或以市價協議價購
        ，而有多耗政府預算之擾。
    (二)被告答辯：
      1.原告向被告所屬大智稽徵所申請以遺產中坐落台中市○區○○○段二三六之
        一九三、二四八之六、二四八之一二地號等三筆土地抵繳被繼承人林煇遺產
        稅，惟查林煇遺產中尚有銀行存款五千六百十二萬七千零八十四元，核與遺
        產及贈與稅法第三十條第二項需以現金繳納「確有困難」始得以實物抵繳之
        規定不符，被告所屬大智稽徵所乃否准所請。
      2.依財政部八十九年七月十五日台財稅第0000000000函釋規定，申
        請實物抵繳，原則以被繼承人是否遺有現金或銀行存款，作為審酌納稅義務
        人有無繳稅困難之參考，如被繼承人遺有現金或銀行存款，而納稅義務人又
        無法提出其他事證，證明其無法以之繳現時，即難認有符合遺產及贈與稅法
        第三十條第二項所稱繳現困難情事。本件被繼承人既遺有銀行存款五千六百
        十二萬七千零八十四元，被告認為原告以現金繳納稅款並無困難，乃依上開
        遺產及贈與稅法及財政部函釋規定，否准其抵繳之申請，並無不合。
　　理  由
一、按「遺產稅或贈與稅應納稅額在三十萬元以上，納稅義務人確有困難，不能一次
    繳納現金時，得於前項規定納稅期限內，向該管稽徵機關申請，分十二期以內繳
    納：：：並准以課徵標的物：：：一次抵繳。」為遺產及贈與稅法第三十條第二
    項所明文；又「依遺產及贈與稅法第三十條第二項規定，遺產稅本應以現金繳納
    ，必須現金繳納確有困難時，始得以實物抵繳，是以申請以實物抵繳，是否符合
    上開要件及其實物是否適於抵繳，自應由稅捐稽徵機關予以調查核定。」亦經司
    法院釋字第三四三號解釋在案。另按﹁納稅義務人申請實物抵繳時，如何適用遺
    產及贈與稅法第三十條第二項規定：：：遺產稅或贈與稅本應以現金繳納，必須
    現金繳納確有困難，始得以實物抵繳，此參諸司法院大法官會議釋字第三四三號
    解釋甚明。上揭條文准以實物抵繳之目的，在彌補現金繳納之不足，因此，申請
    實物抵繳，應以現金不足繳稅部分為範圍，被繼承人遺留之財產，如包含現金、
    銀行存款及其他實物，而納稅義務人又無法提出其他事證，證明其確無法以該等
    現金、銀行存款繳納時，應就現金及銀行存款不足繳稅部分，准予實物抵繳。」
    復經財政部八十九年七月十五日台財稅第八九○四五四八四四號函釋在案。
二、本件原告向被告所屬大智稽徵所申請以遺產中坐落台中市○區○○○段二三六之
    一九三、二四八之六、二四八之一二地號等三筆土地抵繳被繼承人林煇之遺產稅
    。經被告所屬大智稽徵所九十年三月十二日中區國稅大智徵字第○九○○○○三
    二四九號函復略以：「台端等四人申請以被繼承人林煇之遺留土地參筆抵繳遺產
    稅稅額三百九十四萬二千元案，查本案發現被繼承人林煇遺留之財產尚有銀行存
    款五千六百十二萬七千零八十四元，對其申請實物抵繳遺產稅額，核與遺產及贈
    與稅法第三十條第二項規定不合，未便照准。」，乃否准原告所請。原告不服提
    起訴願，亦遭決定駁回，遂提起行政訴訟，為如事實欄所示之主張。經查本件被
    繼承人林煇確遺有銀行存款五千六百十二萬七千零八十四元，此有被告遺產稅核
    定通知書附原處分卷可稽，原告對此亦未爭執，則被繼承人林煇遺留之銀行存款
    既已足資繳納系爭之遺產及贈與稅額二千七百九十九萬七千八百九十九元，自與
    遺產及贈與稅法第三十條第二項納稅義務人「確有困難」不能一次繳納現金，得
    申請以課徵標的物抵繳之規定不符。原告其餘所述聲請抵繳之金額僅占應納遺產
    稅額百分之十四，及可免多耗政府預算等語，與本件之應否准許抵繳無涉。
三、綜上所述，被告否准原告申請以土地抵繳遺產稅之處分核無違誤。訴願決定予以
    維持，亦無不合。原告聲明求為撤銷，為無理由，應予駁回。
據上論結，本件原告之訴為無理由，爰依行政訴訟法第一百九十五條第一項後段、第
九十八條第三項前段、第一百零四條、民事訴訟法第八十五條第一項前段，判決如主
文。
中　　華　　民　　國　　九十一　　　年　　　十　　　　月　　二十二　　　日
                 臺 中 高 等 行 政 法 院   第 二 庭
                                審 判 長 法      官　沈　水　元
                                         法      官　林　秋　華
                                         法      官　王　德　麟
右正本證明與原本無異。
如不服本判決，應於判決送達後二十日內向本院提出上訴書狀，其未表明上訴理由者
，應於提起上訴後二十日內向本院提出上訴理由書（須依對造人數附具繕本）；如於
本判決宣示或公告後送達前提起上訴者，應於判決送達後二十日內補提上訴理由書（
須附繕本）。未表明上訴理由者，逕以裁定駁回。
提起上訴應預繳送達用雙掛號郵票拾份（每份三十四元)。
中　　華　　民　　國　　九十一　　　年　　　十　　　　月　　二十二　　　日
　　　　　　　　　　　　　　　　　　　　 法院書記官　邱  吉   雄
